臺灣高等法院民事裁定　　　　　　　　　100年度破抗字第3號
抗　告　人　劉鎂
上列抗告人因聲請宣告破產事件，對於中華民國99年11月30日臺
灣基隆地方法院99年度破字第5號裁定提起抗告，本院裁定如下
：
    主      文
原裁定廢棄，應由臺灣基隆地方法院更為裁定。
    理      由
一、本件聲請及抗告意旨略以：抗告人母親金錦紅前因積欠稅捐
    及罰鍰合計新臺幣（下同）382萬3,252元，嗣由法務部行政
    執行署宜蘭行政執行處於民國（下同）97年8月22日，依行
    政執行事件核准分期繳納執行金額實施要點規定，核准金錦
    紅分期繳納前揭稅款，並由抗告人書立擔保書，如金錦紅未
    按期繳納前揭稅款，即由抗告人於擔保範圍內負責繳清及逕
    受強制執行，詎金錦紅未如期繳納，抗告人既為其擔保人即
    應負清償之責，另抗告人尚欠臺灣銀行股份有限公司助學貸
    款26萬2,000元，及中國信託商業銀行股份有限公司消費借
    款2萬9,831元，抗告人所負債務總額高達411萬5,083元，然
    抗告人目前資產總額為168萬1,104元，顯無力清償上開債務
    ，自得依法聲請破產，且抗告人僅屬擔保稅款履行之第三人
    ，所負之擔保債務當無稅捐優先受償權之適用，原法院認抗
    告人名下所有資產顯已不足清償稅捐285萬2,793元，復無其
    他財產可構成破產財團，而以無宣告破產實益駁回抗告人之
    聲請，顯有違誤，爰提起抗告，請求廢棄原裁定等語。
二、按破產，對債務人不能清償債務者宣告之，破產法第57條定
    有明定。法院就破產之聲請，依破產法第63條第2項規定得
    依職權為必要之調查。又債務人須毫無財產可構成破產財團
    ，或其財產不敷清償破產財團費用及財團債務，而無從依破
    產程序清理其債務時，始得以無宣告破產之實益，裁定駁回
    破產宣告之聲請（司法院25年院字第1505號解釋參照）。另
    債務人之資產已不足清償稅捐等優先債權，他債權人更無受
    償之可能，倘予宣告破產，反而須優先支付破產財團之管理
    、分配所生之費用及破產管理人之報酬等財團費用，將使破
    產財團之財產更形減少，優先債權人即稅捐機關之債權減少
    分配或無從分配，其他債權人更無在破產程序受分配之可能
    ，顯與破產制度之本旨不合（最高法院98年度第4次民事庭
    會議參照）。次按擔保人於擔保書狀載明義務人逃亡或不履
    行義務由其負清償責任者，行政執行處於義務人逾前條第1
    項之限期仍不履行時，得逕就擔保人之財產執行之，行政執
    行法第18條定有明文。另行政法規雖規定納稅義務人應覓取
    保證人負擔保稅款之責任，而此項保證人之擔保稅款仍係依
    契約負擔私法上之給付義務（司法院院字第2599號、院解字
    第2980號解釋參照）。
三、查抗告人主張其積欠之債務總額達411萬5,083元，業據其提
    出債權人清冊、財團法人金融聯合徵信中心當事人查詢個人
    資料（信用報告）回覆書、法務部行政執行署宜蘭行政執行
    處98年1月6日宜執仁91年綜所稅執專字第00044781號函等為
    證（見原法院卷第10-15頁），核與經原審依職權調查抗告
    人所擔保之金錦紅確實未如期繳納，截至99年9月9日止積欠
    稅款285萬2,793元及罰鍰124萬3,200元，共計409萬5,993元
    ，及積欠臺灣銀行助學借款21萬3,057元等情，大致相符，
    並有財政部臺灣省北區國稅局七堵稽徵所99年9月9日北區國
    稅七堵四字第0991005313號函及臺灣銀行股份有限公司99年
    9月6日民事陳報狀可稽（見原法院卷第79-88、54-64頁），
    是抗告人所負債務總額為433萬8,881元（即409萬5,993元+2
    1萬3,057元+2萬9,831元＝433萬8,881元）。又抗告人另陳
    報其資產為34筆土地共值168萬1,104元，固據其提出財產目
    錄、財產歸屬資料清單、綜合所得稅各類所得資料清單、土
    地登記謄本為證（見原法院卷第16-21、68、69、71-73、95
    -128頁），且有抗告人之稅務電子閘門財產所得調件明細表
    可考（見原法院卷第36-47頁），然原審未調查破產法第95
    條、96條所列財團費用、財團債務數額，則抗告人之財產所
    購成破產財團是否確不敷清償破產財團費用及財團債務，即
    非無疑？又抗告人係為擔保其母金錦紅所積欠之稅捐及罰鍰
    所生之債務，亦有抗告人出具之擔保書在卷可憑（見原法院
    卷第85頁），依前開意旨，僅為私法上之義務，稅捐機關尚
    難依稅捐稽徵法第6條第1項規定對抗告人主張優先受償權，
    是原法院遽以抗告人現僅存之財產顯不足清償上開稅捐之擔
    保債務，認本件顯無法構成破產財團，難認有宣告破產之實
    益為由，認抗告人不得聲請宣告破產，尚嫌速斷。抗告意旨
    指摘原裁定不當，求予廢棄，為有理由，爰由本院予以廢棄
    。又破產事件倘經准許，所應進行之程序應由原法院為之，
    爰將原裁定廢棄，發回原法院更為適法處理。
四、據上論結，本件抗告為有理由，爰裁定如主文。
中    華    民    國    100  年    4     月    29    日
                    民事第十九庭
                        審判長法  官  魏麗娟
                              法  官  黃明發
                              法  官  李媛媛
正本係照原本作成。
不得再抗告。
中    華    民    國   100    年    4     月    29    日
                              書記官  李華安